臺灣高等法院刑事判決　　　　　　　　 94年度上易字第199號
上　訴　人　 臺灣新竹地方法院檢察署檢察官
被　　　告　 甲○○
上列上訴人因被告違反就業服務法案件，不服臺灣新竹地方法院
93年易字第716號，中華民國94年1月13日第一審判決（聲請簡易
判決處刑案號：臺灣新竹地方法院檢察署93年度偵字第5378號）
，提起上訴，本院判決如下：
    主  文
上訴駁回。
    理  由
一、公訴意旨略以：被告甲○○曾於民國89年8月間，因違反就
    業服務法案件，於90年3月30日經臺灣臺北地方法院以90年
    度簡字第433號判決判處罰金新台幣（下同）60,000元，並
    於90年4月20日確定，於同年5月14日繳清罰金執行完畢，竟
    不知悔改，復自93年9月9日起，以日薪8百元之代價，聘僱
    原由他人合法申請聘僱來台，而於93年7月6日逃逸之泰國籍
    外國人CHAIMUANGCHU ENWORATHAT在營建工地工作，嗣於93
    年9月18日上午8時30分許，為新竹縣警察局竹北分局警員劉
    文正據報在新竹縣竹北市○○街273巷巷底查獲，始知上情
    ，因認被告有違反就業服務法第57條第l款聘僱許可失效之
    外國人之規定，而應依同法第63條第l項後段處斷等語。
二、公訴人認被告有違反就業服務法第57條第l款、第63條第l項
    聘僱許可失效之外國人罪嫌，係以上開事實業據證人即外籍
    勞工CHAIMUANGCHU ENWORATHAT、證人即查獲警員劉文正分
    別於警詢及偵查中證述明確，並有臺灣新竹地方法院檢察署
    刑案資料查註紀錄表、外勞居留資料查詢明細內容顯示畫面
    、查獲現場照片等件附卷可稽，且與被告警詢中自白相符為
    其論據。
三、訊據被告矢口否認有何違法聘僱外籍勞工CHAIMUANGCHU  EN
    WORATHAT之犯行，辯稱：伊係受僱於他人之司機，並非老闆
    ，亦無請助手之必要，本件查獲之泰籍外國人於案發時恰好
    來訪，當時只是請他順便幫忙指揮倒車行車方向以便利下貨
    ，並不知道他是逃跑之外勞，查獲之5、6百元只是給他的零
    用錢，並非薪資云云。經查：
  (一)上開公訴意旨所指之事實，業據證人劉文正於檢察官偵訊時
    結證稱：到現場時看到雇主就是被告，一個司機及一個外勞
    ，查看外勞的居留證後發覺其係逃逸外勞，經詢問被告，被
    告稱是請該名外勞來幫忙，然後會請外勞吃飯、喝酒，或給
    一些零用錢等語（見偵查卷第25、26頁）；又證人CHAIMUAN
    GCHU  ENWORATHAT於警詢時亦陳稱：自93年9月9日開始受僱
    於被告，日薪為一天800元，自上午8時工作至下午5時等語
    在卷（見偵查卷第7頁），上開證人與被告均無恩怨，一為
    執法之公務員，一為逃逸期間仰賴被告提供工作機會賺錢維
    生之外籍勞工，應均無誣陷被告之動機，是上開證人所述，
    應可採信，再民事契約之成立並不以明示書面為必要，故縱
    被告所言非虛，其要求本件查獲之外勞從事引導、指揮車輛
    進退之勞務，即便是請外勞吃飯、喝酒、給一些零用錢或給
    與5、6百元為報酬之行為，自已構成民法上之僱傭契約，被
    告確實有聘僱CHAIMU ANGCHU ENWORATHAT之事實，應堪認定
    ，被告辯稱僅順便請該外勞幫忙指揮倒車云云，顯不可採。
  (二)再者，被告自承知道CHAIMUANGCHU  ENWORATHAT是外籍人士
    ，而被告前於89年8月間，亦曾因未經許可違法聘僱逃逸外
    勞，經臺灣臺北地方法院以90年度簡字第433號判決判處科
    罰金6萬元確定在案，此有上開判決書、臺灣臺北地方法院
    檢察署檢察官90年度偵字第581號聲請簡易判決處刑書各一
    件在卷可稽，故被告對於聘僱外國人從事工作，自當更加審
    慎，明白應先申請許可或查核對方之工作許可相關資料後始
    可予以聘僱，被告既未向主管機關申請聘僱外籍勞工，且由
    被告曾因聘僱逃逸外勞遭上述法院判處罰金之客觀情形觀之
    ，被告主觀上對於CHAIMUANGCHU EN WORATHAT有可能是逃逸
    外勞之情形應可預見才是，卻仍加以聘僱，主觀上顯然有違
    法聘僱外國人之不確定故意。故被告辯稱不知CHAIMUANGCHU
    ENWORATHAT為逃跑之外籍勞工云云，亦不足採。
  (三)此外，復有卷附之外勞居留資料查詢明細內容顯示畫面一件
    （見偵查卷第9頁）足以佐證CHAIMUANGCHU  ENWORATHAT 業
    經主管機關於93年07月26日撤銷聘僱許可，而為聘僱許可失
    效之外國人，故本件被告聘僱許可失效外國人之事實，事證
    明確，應堪認定。
四、惟按，就業服務法於91年1月21日修正前，第58條第1項規定
    ：「違反第53條第l款、第2款或第3款規定，其聘僱或留用
    人數為一人者，處6月以下有期徒刑、拘役或科或併科新臺
    幣90,000元以下罰金；其聘僱或留用人數為二人以上者，處
    3年以下有期徒刑、拘役或科或併科新臺幣300,000元以下罰
    金。」，嗣於91年1月21日修正後，將原條文規範內容移至
    第63條第1項，並修正為：「違反第44條或第57條第l款、第
    2款規定者，處新臺幣150,000萬元以上750,000萬元以下罰
    鍰。五年內再違反者，處3年以下有期徒刑、拘役或科或併
    科新臺幣1,200,000元以下罰金。」，其後於92年5月16日修
    正時，第63條維持前揭月年1月21日之修正內容，並未為任
    何變動。故本條規定於91年1月21日修法時，係將原本直接
    以刑罰論科之行為，改採以「行政前置」之方式規範，可知
    立法者於修法時，已放棄舊法時期直接以刑罰矯正之方式，
    轉而採取先以罰鍰促使行為人自行改正，僅於行為人不思珍
    惜，經行政主管機關處以罰鍰後，五年內再度違反就業服務
    法第44條或第57條第1款、第2款規定時，始科以刑罰責任。
    準此修法意旨，則自修法後起算，第一次違反就業服務法第
    44條、第57條第1款聘僱許可失效外國人者，即應適用現行
    法第63條第l項前段規定，五年內再犯者始科以刑責；至於
    修法前曾經違反就業服務法聘僱許可失效外國人，而於修法
    後又再次違反者，衡諸前開說明，立法者既對於聘僱許可失
    效外國人之行為已改採「行政前置」，認無立即科以刑罰必
    要之立法模式，自亦應一體適用現行法第63條第l項前段之
    規定先科處罰鍰，以貫徹修法意旨。倘將行為人修法前之違
    反就業服務法相關前科犯行計入，認定修法後第一次違反就
    業服務法聘僱許可失效外國人之行為，係屬現行法第63條第
    l項後段之「五年內再違反者」，將與修法意旨杆格，而有
    未妥，此觀卷附新竹縣政府93年10月22日府勞福字第093013
    2909號違反就業服務法罰鍰案件處分書，已就上開事實所述
    被告違反就業服務法之行為，科處行政罰鍰150,000元乙情
    ，亦同上述見解。
五、從而，被告於91年1月21日修法後，聘僱許可失效之外國人
    之行為縱然屬實，揆諸前開說明，亦應認係第一次違反就業
    服務法第57條第1款之規定，依就業服務法第63條第l項規定
    ，應由行政機關處以罰鍰，而非遽然科以刑責。故本件顯與
    上揭法條「五年內再犯」之構成要件不符，基於罪刑法定應
    嚴格遵守之法理，自難以該罪相繩，應為無罪之諭知。
六、原審以被告所為行為與就業服務法第63條1項後段規定「五
    年內再犯」之構成要件不符，無法以該罪相繩，而為被告無
    罪之判決，核無不合。檢察官以修正後之就業服務法第63條
    第1項並未指出需限縮為91年1月21日修正後之五年內再犯之
    情形而亦得科以刑事責任，被告仍應負就業服務法之罪責提
    起上訴，為無理由，應予駁回。
據上論斷，應依刑事訴訟法第368條，判決如主文。
本案經檢察官郭啟東到庭執行職務。
中　　華　　民　　國　　94　　年　　4 　　月 　　6　　日
                  刑事第十九庭審判長法  官  葉騰瑞
                                    法  官  莊明彰
                                    法  官  劉壽嵩
以上正本證明與原本無異。
不得上訴。
                                    書記官  廖婷璇
中　　華　　民　　國　　94　　年　　4 　　月 　　6　　日
